【裁判字號】    89,訴,536
【裁判日期】    890619
【裁判案由】    商業會計法等
【裁判全文】
臺灣板橋地方法院刑事判決                          八十九年度訴字第五三六號
    公  訴  人  臺灣板橋地方法院檢察署檢察官
    被      告  乙○○
右列被告因違反商業會計法案件，經檢察官提起公訴（八十八度偵字第二六七七六
號），本院判決如左：
    主  文
乙○○商業負責人，以明知為不實之事項而填製會計憑證，處拘役伍拾日，緩刑參年
。
    事  實
一﹑乙○○係設於台北縣樹林市○○街六號四樓「冠綸電子有限公司」（下稱冠綸公
    司）負責人，為從事業務之商業負責人，其明知冠綸公司於民國（下同）八十二
    年五月間將公司承作之電子零件插板工作發包予不詳姓名年籍之他人施工，冠綸
    公司與該與他人間就上開工作之發包為承攬關係，而非僱傭關係，且知悉連文賢
    （原名連文帥）並未實際做工，亦未領取冠綸公司支付之薪資，竟於八十三年下
    旬，在上址冠綸公司營業處所，虛偽填製業務上所製作屬於商業會計憑證之「連
    文帥」八十二年度所得扣繳暨免扣繳憑單，登載「連文帥」受領八十二年五月份
    薪資所得新臺幣（下同）三千一百零七元，並將上開不實之薪資支出列為冠綸公
    司之成本，據以製作登載不實之冠綸公司八十二年度營利事業所得稅結算申報書
    ，復於八十三年三月間，持向財政部臺灣省北區國稅局申報營利事業所得稅，足
    生損害於稅捐稽徵機關對於稅務資料查核之正確性及連文賢之權益。而乙○○虛
    列支付予連文賢八十二年度薪資成本三千一百零七元，雖尚未致冠綸公司逃漏八
    十二年營利事業所得稅之結果，然因連文賢接獲財政部臺灣省北區國稅局八十二
    年度綜合所得稅核定通知書，因其上有連文賢在冠綸公司受領薪資所得三千一百
    零七元之記載，始由其父甲○○提出告發，而查獲上情。
二、案經被害人連文賢之父甲○○告發由臺灣基隆地方法院檢察署呈請臺灣高等法院
    檢察署令轉臺灣板橋地方法院檢察署檢察官偵查起訴。
    理  由
一﹑右開犯罪事實業據被告乙○○於本院審理時供承不諱，核與告發人甲○○於偵訊
    時指訴情節相符，並有出具名義人為冠綸公司之「連文帥」八十二年度各類所得
    扣繳暨免扣繳憑單﹑財政部台灣省北區國稅局八十二年度「連文帥」綜合所得稅
    核定通知書影本等件在卷足資佐證，本件事證明確，被告犯行堪以認定。
二、按扣繳憑單屬商業會計法所稱之原始憑證，經濟部八十五年二月一日經（八五）
    商字第八五二０一六五三號函亦持同此見解，雖該文書性質上亦屬刑法所稱從事
    業務之人在業務上登載製作之文書，如內容有不實之情，依特別法優先於普通法
    之原則，應優先適用商業會計法之規定。被告係冠綸公司之負責人，亦為商業會
    計法規定之商業負責人。而被告製作不實之會計憑證即「連文帥」各類所得扣繳
    暨免扣繳憑單後，商業會計法曾於八十四年五月二十九日修正公布，同年月二十
    一日生效，修正前該法第六十六條第一款之以明知不實事項而填製會計憑證罪之
    法定刑度係「處五年以下有期徒刑﹑拘役或一萬元以下罰金」，修正後之同法第
    七十一條第一款之以明知為不實事項而填製會計憑證罪之法定刑度係「處五年以
    下有期徒刑﹑拘役或科或併科新台幣十五萬元以下罰金」，比較二者刑度，修正
    前之同法第六十六條第一款之刑度為輕，依刑法第二條第一項但書規定，應適用
    八十四年五月二十九日修正公布前之商業件會計法第六十六條第一款規定論罪科
    刑，公訴人未查，誤被告係犯現行商業會計法第七十一條第一款之罪，容有未洽
    ，起訴法條應予變更。再被告明知連文賢（原名連文帥）並未在冠綸公司任職支
    薪，卻在業務上所製作之冠綸公司八十二年度營利事業所得稅結算申報書上，虛
    偽填載其於八十二年間受有薪資三千一百零七元以虛列公司成本，且持之向財政
    部臺灣省北區國稅局行使，核被告此部分行為另犯刑法第二百十六條、第二百十
    五條之行使業務登載不實文書罪，其上開登載不實犯行為行使之高度行為所吸收
    ，不另論罪，被告此部份行為，公訴人雖未於起訴書之證據並所犯法條欄加以論
    列，然於起訴事實中業已敘明，本院自當加以審究。被告所犯上開二罪間有方法
    結果之牽連犯關係，應從一重之修正前商業會計法第六十六條第一款之罪處斷。
三﹑爰審酌被告犯罪動機、目的、情節﹑所生危害與犯罪後坦承犯行，且未生逃漏稅
    捐之結果（詳後述），並與被害人達成和解，彌補其損失（見偵查卷附和解收據
    影本）等一切情狀，量處如主文所示之刑。另查被告前未曾受有期徒刑以上刑之
    宣告，有台灣高等法院檢察署刑案紀錄簡覆表在卷可憑，其因一時失慮，偶罹刑
    典，事後已坦承犯行，經此刑之宣告後，應知警惕而無再犯之虞，本院因認暫不
    執行其刑為當，予以宣告緩刑三年，用啟自新（公訴人請求緩刑五年，期間稍屬
    過久，本院認以緩刑三年為當）。
四﹑公訴意旨另稱：被告乙○○虛列支付予連文賢之八十二年度薪資成本三千一百零
    七元，並據以製作該公司之八十二年度營利事業所得稅結算申報書，向財政部臺
    灣省北區國稅局申報營利事業所得稅，以逃漏該年度之營利事業所得稅，尚涉犯
    稅捐稽徵法第四十一條之以不正當方法逃漏稅捐罪。惟按：稅捐稽徵法第四十一
    條之規定係結果犯，除犯罪之目的在逃漏稅捐外，並須有逃漏應繳稅捐之結果事
    實，始構成本罪，而被告所為之上開製作不實扣繳憑單與在冠綸公司八十二年度
    營利事業所得稅結算申報書虛列薪資成本三千一百零七元並以之申報之行為，並
    無任何逃漏稅額，此經財政部台灣省北區國稅局台北縣分局八十九年五月十五日
    北區國稅北縣審第八九０一七０七九號函敘明在案，被告行為即未生逃漏稅捐之
    結果，自與稅捐稽徵法第四十一條規定之要件未合，且該條並無處罰未遂犯之規
    定，故公訴意旨認被告尚涉犯稅捐稽徵法第四十一條之罪，顯有誤會，因公訴人
    認此部分與被告已起訴之前開有罪部分有牽連犯裁判上之一罪關係，故不另為無
    罪之諭知，併此敘明。
據上論斷，應依刑事訴訟法第二百九十九條第一項前段、第三百條，修正前商業會計
法第六十六條第一款，刑法第二條第一項但書﹑第十一條前段、第二百十六條、第二
百十五條、第五十五條、第七十四條第一款，罰金罰鍰提高標準條例第一條前段判決
如主文。
本案經檢察官黃明絹到庭執行職務
中    華    民    國      八十九        年    六        月    十九      日
                                      臺灣板橋地方法院刑事第四庭
                                              法  官  陳  恆  寬
右正本證明與原本無異。
如不服本判決，應於判決送達後十日內，向本院提出上訴狀。
                                              書記官  葉  瑩  庭
中    華    民    國      八十九        年    六        月    二十二    日
附錄論罪科刑法條
八十四年五月十九日修正前商業會計法第六十一條
商業負責人、主辦及經辦會計人員或依法受託代他人處理會計事務之人員有左列情事
之一者，處五年以下有期徒刑、拘役或一萬元以下罰金：
一、以明知為不實之事項，而填製會計憑證或記入帳冊者。
二、故意使應保存之會計憑證、帳簿報表滅失毀損者。
三、意圖不法之利益而偽造、變造會計憑證、帳簿報表內容或撕毀其頁數者。
四、故意遺漏會計事項不為記錄，致使財務報表發生不實之結果。
五、其他利用不正當方法，致使會計事項或財務報表發生不實之結果者。
刑法第二百十六條
行使第二百十條至第二百十五條之文書者，依偽造、變造文書或登載不實事項或使登
載不實事項之規定處斷。
刑法第二百十五條
從事業務之人，明知為不實之事項，而登載於其業務上作成之文書，足以生損害於公
眾或他人者，處三年以下有期徒刑、拘役或五百元以下罰金。


司法院資訊處製作；財團法人民間司法改革基金會備份。
